臺灣臺南地方法院刑事判決
109年度訴字第307號
公  訴  人  臺灣臺南地方檢察署檢察官
被      告  徐健浩



上列被告因違反毒品危害防制條例案件，經檢察官提起公訴（10
8年度偵字第20642號），本院判決如下：
    主  文
徐健浩犯持有第二級毒品純質淨重逾二十公克罪，累犯，處有期
徒刑拾月。
扣案第二級毒品甲基安非他命參包（驗餘總淨重玖拾參點參捌公
克，含包裝袋參只)均沒收銷燬。扣案電子秤壹台沒收。
    事  實
一、徐健浩基於持有第二級毒品甲基安非他命之犯意，於民國10
    8年12月1日22時許，在臺南市安平區安億路林默娘公園附近
    ，向真實姓名年籍不詳之成年女子以新臺幣（下同）10萬元
    之價格，購得純質淨重合計20公克以上之第二級毒品甲基安
    非他命3包(驗餘總淨重93.38公克、檢驗總純質淨重共約35.
    739公克、53.08公克）而持有之。嗣於108年12月2日0時20
    分許，經警持本院所核發之搜索票至臺南市○區○○○街0號納
    多利汽車旅館302號房前，對徐健浩所搭乘之車牌號碼000-0
    000號自用小客車執行搜索，扣得上開第二級毒品甲基安非
    他命，而查獲上情。
二、案經臺南市政府警察局歸仁分局移送臺灣臺南地方檢察署檢
    察官偵查起訴。
    理  由
壹、有罪部分
一、查本判決所引用屬於被告以外之人於審判外之陳述部分，業
    經被告同意有證據能力，且未於本件言詞辯論終結前聲明異
    議，本院審酌上開證據作成時之情況，無不當取供或違反自
    由意志而陳述等情形，且均與本案待證事實具有關聯性，認
    為以之作為本案之證據亦屬適當，均具有證據能力。
二、訊據被告對上開持有三包純質淨重達20公克以上之第二級毒
    品犯罪事實坦承不諱。而扣案如臺南市政府警察局歸仁分局
    扣押物品目錄表所載編號1至3共3包白色晶體，均檢驗出第
    二級毒品甲基安非他命，純度達95%，編號1檢驗總純質淨重
    共約35.739公克（編號1淨重37.62×0.95=35.739）、編號2
    及3為53.08公克等情，有內政部警政署刑事警察局108年12
    月24日刑鑑字第1088021074號、109年3月10日刑鑑字第1100
    018490號鑑定書在卷可參（偵卷第79頁、本院卷第238頁）
    。復有臺南市政府警察局歸仁分局搜索扣押筆錄、扣押物品
    目錄表、查獲現場照片可按。被告上開自白核與客觀事證相
    符，應堪採信。綜上所述，本案事證明確，被告上開持有純
    質淨重逾20公克第二級毒品犯行，應堪認定。
三、被告為本案持有第二級毒品純質淨重20公克以上之行為後，
    毒品危害防制條例第11條雖經修正，惟該條第4 項之條文內
    容及其刑度均未修正，並無新舊法比較適用之問題，應依一
    般法律適用原則，適用裁判時法即現行毒品危害防制條例第
    11條第4 項之規定。
四、核被告所為，係犯毒品危害防制條例第11條第4 項之持有第
    二級毒品純質淨重逾20公克以上罪。被告前經施用毒品案件
    ，經本院以106年度易字第844號、107年度簡字第89號判決
    各判有期徒刑5月確定，並經本院以107年度聲字第481號裁
    定定應執行有期徒刑8月確定，於107年9月14日執行完畢情
    形，此有臺灣高等法院被告前案紀錄表1 份存卷可查，是其
    於受有期徒刑之執行完畢後，5 年內故意再犯本件有期徒刑
    以上之罪，為累犯，依司法院釋字第775 號解釋意旨，為避
    免發生罪刑不相當之情形，法院應就個案裁量是否加重最低
    本刑，茲考量被告前案有多次違反毒品危害防制條例犯罪，
    犯罪類型、侵害法益相似，亦徵其就此類犯行之刑罰反應力
    甚為薄弱，因認適用刑法第47條累犯加重之規定並無罪刑不
    相當之情事，爰依刑法第47條第1項規定，加重其刑。
五、爰審酌被告明知甲基安非他命係禁止持有之毒品，竟仍為供
    己施用而購入持有之，所為非是，且遭查獲持有之第二級毒
    品數量非微，純質淨重逾20公克甚多，對個人之身心健康及
    社會治安法益均生危害，惟念其犯後就持有純質淨重逾量之
    第二級毒品坦承犯行之態度，兼衡其素行、智識程度、生活
    狀況等一切情狀，量處如主文所示之刑。
六、查獲之第一、二級毒品及專供製造或施用第一、二級毒品之
    器具，不問屬於犯罪行為人與否，均沒收銷燬之，毒品危害
    防制條例第18條第1 項前段定有明文（該項於修法後僅有文
    字修正，不生新舊法比較問題）。經查，扣案臺南市政府警
    察局歸仁分局扣押物品目錄表編號1至3白色結晶體（驗餘總
    淨重93.38公克「編號1驗餘37.50公克、編號2、3淨重55.88
    公克，未再取檢體鑑定，計算式37.50+55.88公克」；檢驗
    總純質淨重共約35.739公克、53.08公克），均檢出第二級
    毒品甲基安非他命成分，業如前述，揆諸前開說明，上開扣
    案物不問屬於被告與否，均應依毒品危害防制條例第18條第
    1 項前段規定，諭知沒收銷燬。又直接用以盛裝上開毒品之
    包裝袋3只，其上必含有微量毒品而無法析離，應與毒品視
    為一體，同依前揭規定宣告沒收銷燬。鑑驗用罄部分，因已
    滅失而不存在，爰不另為沒收銷燬。至扣案電子秤係被告購
    入毒品持有秤重使用（偵卷第18頁），應依刑法第38條第2
    項前段宣告沒收。
貳、不另為無罪諭知部分
一、公訴意旨另以：被告徐健浩基於持有第二級毒品甲基安非他
    命純質淨重20公克以上之犯意，於上開事實欄所載之時間、
    地點，向真實姓名年籍不詳之成年女子購得如附表所示純質
    淨重合計20公克以上之第二級毒品甲基安非他命另9包而持
    有之。因認被告此部分亦涉犯毒品危害防制條例第11條第4
    項之持有逾量純質淨重20公克以上之罪嫌。
二、按犯罪事實應依證據認定之，無證據不得認定犯罪事實；不
    能證明被告犯罪者，應諭知無罪之判決，刑事訴訟法第154
    條第2項、第301條第1項分別定有明文。被告或共犯之自白
    ，不得作為有罪判決之唯一證據，仍應調查其他必要之證據
    ，以察其是否與事實相符，刑事訴訟法第156 條第2項亦定
    有明文。
三、公訴意旨認被告涉犯上開犯行，係以被告之在警詢、偵查中
    之自白、證人蕭智隆之證述、搜索扣押筆錄、扣押物品目錄
    表、扣案如附表之第二級毒品、內政部刑事警察局鑑定書為
    其論據。訊據被告堅詞否認附表所示之毒品為其所有，辯稱
    ：「大包三包是我的，其他的不是我的，是員警要我承擔，
    但不是我的就不是我的」等語。經查：
㈠、扣案如附表所示9包白色結晶體經送內政部刑事警察局鑑定，
    均檢驗出第二級毒品甲基安非他命，純度達95%，有內政部
    警政署刑事警察局108年12月24日刑鑑字第1088021074號鑑
    定書可按。而扣案編號1至12驗前總淨重為122.50公克，扣
    掉編號1至3驗前淨重37.62、55.88公克（即上開判處有罪部
    分）後為29公克，以純質淨重95%計算為27.55公克，已逾純
    質淨重20公克，此部分先予認定。
㈡、被告雖然在警詢及偵查中自白扣案附表所示之毒品為其所有
    （警二卷第6頁、偵卷第18頁），惟其在本院準備程序中改
    稱「上開毒品並非其所有，其所有的是3大包的毒品（即上
    述有罪部分），小包不是」等語，是被告之供述已非一致。
    雖被告在本院審理時曾表示「阿這些東西都是我的好了，那
    也不可能憑空變成沒人的」云云（本院卷第319頁），然觀
    其內容，並非出於自白真意，更不能認被告有認罪之意。且
    經本院勘驗被告在警詢中供述時之畫面，被告在員警詢問提
    及在本案車輛駕駛座有扣到多達10包毒品時，被告語氣、表
    情驚訝（本院卷第266頁），則被告上開自白難以遽採，尚
    需檢視卷內其他事證以查明真實性。
㈢、本件查獲前，被告係搭乘蕭智隆所駕駛之車號000-0000號自
    小客車，二人正欲進入納多利汽車旅館302號房時，為警當
    場持本院搜索票攔查後搜索，並在駕駛座扶手處查獲10包甲
    基安非他命、在副駕駛座查獲2包甲基安非他命，此業據證
    人蕭智隆在警詢中證述在卷（警卷第14頁），並有臺南市政
    府警察局歸仁分局搜索扣押筆錄、扣押物品目錄表、搜索現
    場照片在卷可佐（警卷第22至28、57頁）。又證人蕭智隆在
    警詢中供稱：「查獲當時其所駕駛之自小客車係我向富邦車
    行所承租的，都是我在駕駛的，我會搭載被告前往被告要求
    之地點」等語（警卷第15頁），可知上開自小客車係蕭智隆
    所承租並駕駛，駕駛座範圍是置於蕭智隆實力支配之中，被
    告多是坐在副駕駛座，並未駕駛上開車輛，是在該車輛中所
    扣案之第二級毒品是否俱為被告所有，仍有疑問。是證人蕭
    智隆雖在警詢及偵查中均證稱扣案附表之第二級毒品為被告
    所有，但其和被告係同時同車被查獲，而附表之毒品數量非
    微，車輛復為蕭智隆所承租，其本身可疑程度甚高，不能排
    除蕭智隆為了脫免罪責之利益而卸責于被告之可能性。
㈣、又經本院勘驗搜索時之錄影畫面，被告在為警搜索清點扣押
    物品之際即當場表明「小裝袋不是我的」，而其中一名參與
    搜索之員警將扣案可疑毒品均裝在同一白色大塑膠袋內，另
    一名員警稱「這包沒人承認」（本院卷第308頁）。可知被
    告在當時已稱小袋裝之可疑毒品非其所有。而蕭智隆在查獲
    後為警帶回警局時途中，和員警對話內容為「員警：你自己
    要用，用那麼多喔。蕭：我又沒買三包」（本院卷第309頁
    ），否認有購買三包毒品。佐以被告在本院明確坦承三包大
    包的毒品為其所有的情形，更令人就扣案三大包以外，如附
    表之小袋裝毒品之持有者為何人乙節，產生疑問。再者，蕭
    智隆在警詢中坦承伊有施用第二級毒品習慣，平均約6至7天
    會施用一次毒品（警卷第16頁），且證人蕭智隆自己亦有購
    毒管道，業據其在偵查中供承明確（偵卷第16頁），而附表
    所扣得之毒品俱為較便於施用之小袋裝，則蕭智隆亦有自行
    購入並持有毒品可能，被告前揭抗辯，更非屬無據。
㈤、被告雖曾在警詢及偵查中供承伊在查獲前12月1日22時在臺南
    市安平區林默娘公園，向綽號「妹仔」之人以10萬元購入毒
    品，然被告在本院審理時供稱「小包不是我買的」（本院卷
    第316頁）。在本案被告確實有購入並持有部分第二級毒品
    時，縱可認被告該持有之部分毒品係12月1日22時購入，猶
    不能逕得出扣案附表亦是同時同批購入，為被告一併持有的
    結論。況本案未查獲該名「妹仔」之人以證明被告上開購買
    過程及數量，來與被告上開有疑義的自白互核比對，實不能
    僅憑此對被告為不利認定。
㈥、此外，扣案附表毒品經送內政部刑事警察局鑑定有無留存指
    紋，經該局化驗後，均未發現可資比對指紋，有該局110年3
    月15日刑紋字第1100024594號鑑定書可參（本院卷第242頁
    ），是以，本件除被告及證人蕭智隆具疑義之自白及證述外
    ，卷內其他事證實無從補強，並達到說服本院認定被告確實
    有持有如附表所示之逾量第二級毒品。此外，本院復查無其
    他積極證據，揆諸前揭說明，被告就此部分之犯罪自屬不能
    證明。而此部分，若構成犯罪，即與前開被訴犯行間，具實
    質上一行為關係，該部分既經本院予以論罪科刑，有如前述
    ，爰就此不能證明部分，不另為無罪之諭知。
參、退併辦部分
一、被告基於施用第二級毒品甲基安非他命之犯意，於108年12
    月1日22時許，在臺南市安平區安億路「林默娘公園」附近
    某自用小客車上，以將甲基安非他命置入玻璃球內用火燒烤
    後吸食產生之煙霧之方式，施用甲基安非他命1次。因認被
    告涉犯毒品危害防制條例第10條第2項之施用第二級毒品罪
    嫌等語。
二、被告行為後，毒品危害防制條例第20條第3 項、第23條第2 
    項業於109 年1 月15日修正公布、同年7 月15日施行。依毒
    品危害防制條例第35條之1 第1 款及第2 款前段規定，施行
    前犯同條例第10條之罪之案件，於施行後，均應依修正後規
    定處理。又上開修正後之毒品危害防制條例第20條第3 項規
    定，犯第10條之罪於觀察、勒戒或強制戒治執行完畢釋放後
    ，3 年後再犯第10條之罪者，適用本條前2 項之規定。上開
    所謂「3 年後再犯」，只要本次再犯（不論修正施行前、後
    ）距最近1 次觀察、勒戒或強制戒治執行完畢釋放，已逾3 
    年者，即該當之，不因其間有無犯第10條之罪經起訴、判刑
    或執行而受影響（最高法院109 年度台上字第3826號判決意
    旨參照）。
三、被告前於93年間因施用毒品案件，經本院以93年度毒聲字第
    1073號裁定送觀察勒戒，於94年2月21日執行完畢，並經臺
    灣臺南地方檢察署檢察官以94年度毒偵字第321號為不起訴
    處分確定，此有臺灣高等法院被告前案紀錄表1 份可參，是
    其本件被訴施用第二級毒品犯行，距離上揭觀察、勒戒執行
    完畢釋放日顯已逾3 年，依上揭說明，於上揭新法施行後，
    即應依修正後之毒品危害防制條例第20條第3 項，由檢察官
    審酌個案情節，裁量聲請法院裁定觀察、勒戒或另為附命完
    成戒癮治療之緩起訴處分，抑或為其他適法處理。被告本件
    被訴施用第二級毒品部分，因公訴意旨認該部分與其上揭經
    論罪科刑之持有第二級毒品純質淨重20公克以上之部分間，
    有高度行為吸收低度行為之一罪關係，係為單一案件，而移
    送併辦，惟此部分本應為不受理判決，與經起訴持有逾量純
    質淨重20公克部分不生裁判上一罪關係，無法以併辦方式併
    予審理。應依法退併辦，另由檢察官為適法處理。
據上論斷，依刑事訴訟法第299條第1項，判決如主文。
本案經檢察官黃淑妤提起公訴，檢察官吳梓榕到庭執行職務。
中　　華　　民　　國　　110 　年　　7 　月　　29 　　日
　　　　　　　　　刑事第十一庭  審判長法　官　劉怡孜
　　　　　　　　　
　　　　　　　　　　　　　　　　　    法  官  陳欽賢
　　　　　　　　　
　　　　　　　　　                    法  官  潘明彥
以上正本證明與原本無異。
如不服本判決應於收受本判決後20日內向本院提出上訴書狀，並
應敘述具體理由。其未敘述上訴理由者，應於上訴期間屆滿後20
日內向本院補提理由書狀（均須按他造當事人之人數附繕本）「
切勿逕送上級法院」。 
   　　　　　　　　　　　　　　　　　書記官  黃瓊蘭
中　　華　　民　　國　　110 　年　　7 　　月　　30　　日
附表
   品項 臺南市政府警察局扣押物品目錄表所列編號 重量 第二級毒品甲基安非他命 編號4至12 驗前總淨重29公克 純質淨重95%共約27.55公克 

附錄本案論罪科刑法條全文：
毒品危害防制條例第11條
持有第一級毒品者，處3年以下有期徒刑、拘役或新臺幣30萬元
以下罰金。
持有第二級毒品者，處2年以下有期徒刑、拘役或新臺幣20萬元
以下罰金。
持有第一級毒品純質淨重十公克以上者，處1年以上7年以下有期
徒刑，得併科新臺幣1百萬元以下罰金。
持有第二級毒品純質淨重二十公克以上者，處6月以上5年以下有
期徒刑，得併科新臺幣70萬元以下罰金。
持有第三級毒品純質淨重五公克以上者，處2年以下有期徒刑，
得併科新臺幣20萬元以下罰金。
持有第四級毒品純質淨重五公克以上者，處1年以下有期徒刑，
得併科新臺幣10萬元以下罰金。
持有專供製造或施用第一級、第二級毒品之器具者，處1年以下
有期徒刑、拘役或新臺幣10萬元以下罰金。